【裁判字號】    98,易,1163
【裁判日期】    990421
【裁判案由】    傷害
【裁判全文】
臺灣彰化地方法院刑事判決              98年度易字第1163號
公  訴  人  臺灣彰化地方法院檢察署檢察官
被      告  乙○○
上列被告因傷害案件，經檢察官提起公訴（98年度偵字第1887號
），本院判決如下：
    主  文
乙○○傷害人之身體，處有期徒刑參月，如易科罰金，以新臺幣
壹仟元折算壹日。
    事  實
一、乙○○於民國97年12月16日中午12時40分許，在甲○○偕同
    伊子丙○○至其位於彰化縣溪湖鎮○○路○段435號住處，向
    其索討先前因強制執行事件所生之拆除費用時，乙○○與甲○○一言不合發生爭執，乙○○竟基於傷害之犯意，出手毆
    打甲○○之右手、右肩部，致甲○○因而受有右側旋轉袖破
    裂及肩峰嵌頓症候群、右側旋轉袖扯裂性骨折等傷害，嗣警
    據報前往現場處理始悉上情。
二、案經甲○○訴由彰化縣警察局溪湖分局報告臺灣彰化地方法
    院檢察署檢察官偵查起訴。
    理  由
一、本件為刑事訴訟法第376條第1款所列案件，依同法第284條
    之1規定，由法官獨任審判，先予敘明。
二、關於證據能力部分：
(一)按被告以外之人於審判外之言詞或書面陳述，除法律有規定
    者外，不得作為證據，刑事訴訟法第159條第1項固定有明文
    。惟被告以外之人於審判外之陳述，雖不符刑事訴訟法第15
    9條之1至第159條之4規定（得為證據之情形），而經當事人
    於審判程序同意作為證據，法院審酌該言詞陳述或書面陳述
    作成時之情況，認為適當者，亦得為證據，刑事訴訟法第15
    9條之5第1項定有明文。查本案中公訴人所提出證人即被害
    人甲○○之警詢陳述、財團法人彰化基督教醫院（以下簡稱
    ：彰化基督教醫院）之診斷書、彰化基督教醫院99年3月16
    日彰基醫事字第099030052號函，及財團法人彰濱秀傳紀念
    醫院（以下簡稱：秀傳醫院）99年2月1日函，均屬被告乙○○以外之人於審判外之言詞或書面陳述，被告於本院審理中
    ，同意作為證據；另本院審酌該等言詞及書面陳述作成時之
    情況，亦均認為適當，復與本案待證事實具有關聯性，並經
    本院於審理時依法定程序予以調查，故均得作為證據。
(二)又按被告以外之人於偵查中向檢察官所為之陳述，除顯有不
    可信之情況者外，得為證據，刑事訴訟法第159條之1第2項
    亦有明定。本案中證人甲○○及目擊證人丙○○於檢察官訊
    問時經具結之證言，被告未爭執有何顯不可信之情況，復經
    本院於審理時依法定程序予以調查，依上述規定，自亦均得
    作為證據。
(三)再按刑事訴訟法第159條之4第2款之規定：除顯有不可信之
    情況外，從事業務之人於業務上或通常業務過程所須製作之
    紀錄文書、證明文書，亦得為證據。本案中彰化基督教醫院
    99年3月16日彰基醫事字第099030052號函檢送被害人甲○○
    之急診病歷，係彰化基督教醫院醫護人員從事醫療業務時，
    在業務過程中所須製作之紀錄文書，公訴人及被告均未能指
    出有何顯不可信之情況，依上開規定，自亦得作為證據。
(四)另拍攝被害人甲○○受傷後傷勢包紮情形之照片2張，係透
    過照相設備對被害人甲○○之傷勢包紮情狀所形成之機械性
    紀錄，再還原於照相紙上，因其拍攝之情形與相片所呈現之
    內容，是藉由照相設備之正確性來加以保障其內容之一致性
    ，而非人對現場情形之言詞描述本身，故非屬供述證據，自
    無傳聞法則之適用。上開照片既係透過照相設備拍攝後所得
    ，又與本案犯罪事實具有關聯性，復查無不得作為證據之事
    由，故依法亦得作為證據。
三、訊據被告承認證人甲○○、丙○○於97年12月16日中午12時
    40分許，有至其位於彰化縣溪湖鎮○○路○段435號住處索討
    拆屋費用一情，惟矢口否認有傷害證人甲○○之犯行，辯稱
    ：證人甲○○前來索討拆除費用時，伊之行動即有不方便之
    情形，且其不須給證人甲○○錢，是當時其僅要求證人甲○○離去，並未出手毆打證人甲○○云云。
四、經查：
(一)被告於前揭時、地出手毆打證人甲○○之右手、右肩部一情
    ，已據證人甲○○於警、偵訊證稱：伊於97年12月16日請伊
    兒子丙○○載伊至被告上址住處，伊進入被告住處後，即取
    出請款單向被告索討拆屋工資新臺幣1萬5千元，話還沒說完
    ，被告就直接以手打伊之右邊肩膀處，打了幾下，致伊右手
    當場舉不起來，伊即喊叫在外等後之伊兒子丙○○，稱被告
    打伊趕快進來等語（見警卷第5頁、偵卷第6頁）；並於本院
    訊問時具結證稱：伊之右手在前往向被告索討拆除費用之前
    ，並未受傷過，當時伊進入被告住處後，被告就趕伊，伊用
    右手拿收據給被告看，被告不看，就徒手朝伊右手打下去，
    伊不記得被告打了幾下，伊就出聲用伊兒子丙○○以前的名
    字「宗德」喊叫伊兒子進來等語（見本院卷第41頁）。核與
    證人丙○○於檢察官訊問時具結證稱：當時伊停好車，停在
    被告住處門口前，伊距離被告之大門只有一個車身，被告之
    住處係開機車店，大門開著，伊可以清楚看到裡面，伊一開
    始只有聽見被告跟伊母親口角爭執，後來就看到被告用拳頭
    打伊母親之右手及肩膀處，伊母親喊叫伊過去等語（見偵卷
    第48頁）；及於本院訊問時具結證稱：當天伊去到那裡時，
    伊把車停在門外，被告是開機車行，伊母親入內後，伊見他
    們拿單據在講話，忽然伊母親大叫伊以前的名字「宗德」，
    伊朝裡面看，正好看到被告出手打伊母親之右肩膀等語（見
    本院卷第39頁）相符，復有拍攝證人甲○○受傷後傷勢包紮
    情形之照片2張在卷可參（見警卷第8頁），足見證人甲○○
    、丙○○之供述應屬真實。按此，被告辯稱證人甲○○前來
    時行動已有不便及其未出手毆打證人甲○○云云，實屬卸責
    之詞，要無可採。
(二)又證人甲○○於上開時地遭被告毆打後，旋即於當日中午1
    時25分許至彰化基督教醫院急診，經診察結果，係受有右側
    旋轉袖破裂及肩峰嵌頓症候群、右側旋轉袖扯裂性骨折等傷
    害等情，有彰化基督教醫院之急診病歷及診斷書各1份在卷
    可佐（見本院卷第32、33、24頁）；且關於證人甲○○所受
    上開傷勢之成因，彰化基督教醫院認為係外力拉扯或外傷所
    造成，有彰化基督教醫院99年3月16日彰基醫事字第0990300
    52號函1份在卷可憑（見本院卷第31頁）；另秀傳醫院亦認
    該傷害之原因以損傷為主，有該醫院99年2月1日函在卷可參
    （見本院卷第31頁），互核與證人甲○○遭受毆打之部位及
    情節相符，是證人甲○○所受上開傷害，係被告毆打所致無
    訛。
(三)綜上所述，本案事證明確，被告之置辯不足採信，其所為上
    開傷害犯行堪以認定，應依法論科。
五、論罪科刑部分：
    核被告所為，係犯刑法第277條第1項之傷害罪。爰審酌被告
    曾有妨害自由及賭博等犯罪前科（不構成累犯），有臺灣高
    等法院被告前案紀錄表1件在卷可參，素行不佳；被告僅因
    被害人向其催索拆除費用，竟未能理性解決或循法律途徑救
    濟，即率而出手傷害被害人之身體，所為殊有可議；且於犯
    後否認犯行，亦未賠償被害人所受損害，犯後態度欠佳；另
    斟酌被告犯罪之動機、目的、手段及被害人所受傷害之程度
    等一切情狀，檢察官雖求為對被告量處有期徒刑5月，然本
    院審酌上情後，認檢察官之求刑尚嫌過重，乃核情量處如主
    文所示之刑及諭知如易科罰金之折算標準。
據上論斷，應依刑事訴訟法第284條之1、第299條第1項前段，刑
法第277條第1項、第41條第1項前段，刑法施行法第1條之1第1項
、第2項前段，判決如主文。
本案經檢察官林于人到庭執行職務。
中    華    民    國    99    年    4     月    21    日
                  刑事第三庭    法  官  陳銘壎
以上正本證明與原本無異。
如不服本判決應於收受判決後10日內向本院提出上訴書狀，並應
敘述具體理由；其未敘述上訴理由者，應於上訴期間屆滿後20日
內向本院補提理由書(均須按他造當事人之人數附繕本)「切勿逕
送上級法院」。
告訴人或被害人對於判決如有不服具備理由請求檢察官上訴者，
其上訴期間之計算係以檢察官收受判決正本之日期為準。
中    華    民    國    99    年    4     月    21    日
                                書記官  楊筱惠
附錄本案論罪科刑法條全文：
中華民國刑法第277條第1項：
傷害人之身體或健康者，處3年以下有期徒刑、拘役或1千元以下
罰金。

司法院資訊處製作；財團法人民間司法改革基金會備份。
